【裁判字號】    99,審訴,3215
【裁判日期】    991109
【裁判案由】    毒品危害防制條例
【裁判全文】
臺灣高雄地方法院刑事判決            99年度審訴字第2302號
公  訴  人  臺灣高雄地方法院檢察署檢察官
被      告  甲○○
上列被告因毒品危害防制條例案件，經檢察官提起公訴（99年度
毒偵字第3273號、第4081號、第4104號），被告於準備程序進行
中就被訴事實為有罪之陳述，經本院告知簡式審判程序之旨，並
聽取被告與公訴人之意見後，裁定依簡式審判程序審理，判決如
下：
    主  文
甲○○施用第一級毒品，累犯，處有期徒刑捌月，扣案第一級毒
品海洛因參包（含包裝袋，驗後淨重合計壹點柒貳公克）均沒收
銷燬之；又施用第二級毒品，累犯，處有期徒刑伍月；又施用第
二級毒品，累犯，處有期徒刑伍月；又施用第一級毒品，累犯，
處有期徒刑壹年，扣案第一級毒品海洛因壹包（含包裝袋，驗後
淨重零點柒伍公克）沒收銷燬之。應執行有期徒刑貳年貳月，扣
案第一級毒品海洛因肆包（含包裝袋，驗後淨重合計貳點肆柒公
克）均沒收銷燬之。
    事  實
一、甲○○前於民國93年間，因施用毒品案件，經本院以93年度
    毒聲字第690 號裁定令入勒戒處所施以觀察、勒戒後，認有
    繼續施用毒品之傾向，再以93年度毒聲字第1613號裁定令入
    戒治處所施以強制戒治，於94年3 月18日執行完畢釋放。又
    於93年間，因贓物、竊盜案件，經本院分別以93年度簡字第
    4134號、93年度易字第1663號、94年度易字第764 號各判處
    有期徒刑6 月、10月、6 月、4 月，嗣經裁定定應執行刑為
    有期徒刑1 年10月確定，於95年9 月15日縮短刑期假釋出獄
    。復於96年間，因施用毒品案件，經本院以96年度訴字第10
    29號判處有期徒刑1 年6 月確定，復經撤銷假釋，接續執行
    殘刑有期徒刑3 月又3 日，於97年4 月12日縮短刑期執行完
    畢。再因竊盜案件，經本院以95年度簡字第6461號判處有期
    徒刑6 月，復經本院裁定減為有期徒刑3 月；因搶奪、竊盜
    等案件，經本院以98年度訴緝字第28號，各判處有期徒刑4
    月又15日、3 月又15日；上開3 罪再經本院裁定定應執行刑
    為有期徒刑9 月確定，於98年12月9 日縮短刑期執行完畢。
    詎甲○○猶不知悔改及戒除毒癮，分別為以下行為：
  (一)甲○○分別基於施用第一級毒品海洛因及第二級毒品甲基安
    非他命之犯意，於99年5 月9 日下午1 時許，在高雄縣旗山
    鎮○○○路125 巷10弄7 號住處內，先以捲菸之方式，施用
    第一級毒品海洛因1 次，再以燒烤玻璃球吸食煙霧之方式，
    施用第二級毒品甲基安非他命1 次。嗣於99年5 月9 日下午
    5 時30分許，在高雄市○○區○○路與凱旋路口，因形跡可
    疑，為警盤查，當場從皮夾內扣得其上開施用第一級毒品所
    剩之海洛因3 包（驗後淨重合計1.72公克），復經其同意採
    集尿液送驗，結果呈嗎啡、可待因、甲基安非他命陽性反應
    。
  (二)甲○○另基於施用第二級毒品甲基安非他命之犯意，於99年
    6 月5 日中午12時許，在高雄縣旗山鎮○○○路125 巷10弄
    7 號住處內，以燒烤玻璃球吸食煙霧之方式，施用第二級毒
    品甲基安非他命1 次。嗣於99年6 月5 日下午2 時20分許，
    在高雄縣旗山鎮○○○路200 巷9 弄11號前，因形跡可疑為
    警盤查，並經其同意採集其尿液送驗，檢驗結果呈甲基安非
    他命陽性反應。
  (三)甲○○復基於施用第一級毒品海洛因及第二級毒品甲基安非
    他命之犯意，於99年6 月30日上午2 時許，在其位於高雄縣
    旗山鎮○○○路65巷25號3 樓住處，以將海洛因摻混甲基安
    非他命一同置入玻璃球內燒烤吸食煙霧之方式，同時施用第
    一級毒品海洛因及第二級毒品甲基安非他命1 次。嗣於99年
    6 月30日下午5 時30分許，在高雄縣旗山鎮○○○路65巷25
    號前，因形跡可疑為警盤查，當場扣得其上開施用第一級毒
    品所剩之海洛因1 包（驗後淨重0.75公克），並經採集其尿
    液送驗，檢驗結果呈嗎啡、可待因及甲基安非他命陽性反應
    。
二、案經高雄市政府警察局移送及高雄縣政府警察局旗山分局報
    告臺灣高雄地方法院檢察署檢察官偵查起訴。
    理  由
一、本件被告甲○○所犯係死刑、無期徒刑、最輕本刑為3 年以
    上有期徒刑以外之罪，其於準備程序進行中，就被訴事實為
    有罪之陳述，經受命法官告知簡式審判程序之旨，並聽取當
    事人之意見後，本院合議庭認無不得或不宜改依簡式審判程
    序進行之情形，爰依刑事訴訟法第273 條之1 第1 項規定，
    裁定本件由受命法官獨任進行簡式審判程序。又本件卷內之
    證據資料，依同法第273 條之2 規定，不受同法第159 條第
    1 項關於傳聞法則規定之限制，依法均有證據能力，合先敘
    明。
二、上揭事實，業據被告於本院審理中坦承不諱，並有高雄市政
    府警察局保安警察大隊黎明中隊扣押筆錄及扣押物品目錄表
    、高雄市政府警察局保安警察大隊黎明中隊偵辦毒品危害防
    制條例嫌疑人尿液採證代碼對照表（代碼：L 專-99404）、
    高雄市立凱旋醫院99年5 月28日濫用藥物尿液檢驗報告、高
    雄縣政府警察局旗山分局搜索扣押筆錄及扣押物品目錄表、
    高雄縣政府警察局旗山分局毒品危害防制條例案件嫌犯代號
    與真實姓名對照表（代號：145 ）、高雄縣政府警察局旗山
    分局毒品危害防制條例案件嫌犯代號與真實姓名對照表（代
    號：旗警186 號）、台灣檢驗科技股份有限公司99年6 月24
    日濫用藥物檢驗報告、台灣檢驗科技股份有限公司99年7 月
    14日濫用藥物檢驗報告等證據在卷可稽，而扣案第一級毒品
    海洛因3 包（驗後淨重合計1.72公克）、1 包（驗後淨重0.
    75公克），經分別送驗後，結果確實均含有第一級毒品海洛
    因之成分，此亦有法務部調查局濫用藥物實驗室99年6 月16
    日鑑定書、99年8 月16日鑑定書各1 紙附卷可按，足認被告
    前開任意性之自白與事實相符，得作為被告有罪之證據。又
    被告曾受如事實欄所載之觀察、勒戒及強制戒治處分執行完
    畢後5 年內，再犯施用毒品罪而經依法追訴處罰完畢等事實
    ，亦有卷附本院院內索引卡紀錄表、臺灣高等法院被告前案
    紀錄表各1 份在卷可按。按毒品危害防制條例第20條、第23
    條於93年1 月9 日修正施行後，將施用毒品之刑事處遇程序
    ，區分為「初犯」及「五年內再犯」、「五年後再犯」3 種
    ，其立法理由謂：「初犯」經觀察、勒戒或強制戒治執行完
    畢釋放後，「五年內再犯」者，因其再犯率甚高，原實施之
    觀察、勒戒及強制戒治既已無法收其實效，爰依法追訴或裁
    定交付審理。至於經觀察、勒戒或強制戒治執行完畢釋放後
    ，「五年後再犯」者，前所實施之觀察、勒戒或強制戒治已
    足以遮斷其施用毒品之毒癮，為期自新及協助其斷除毒癮，
    仍適用「初犯」規定，先經觀察、勒戒或強制戒治之程序。
    從而依修正後之規定，僅限於「初犯」及「五年後再犯」二
    種情形，始應先經觀察、勒戒或強制戒治程序。倘被告於5
    年內已再犯，經依法追訴處罰，縱其第3 次再度施用毒品之
    時間，在初犯經觀察、勒戒或強制戒治執行完畢釋放5 年以
    後，已不合於「五年後再犯」之規定，且因已於「五年內再
    犯」，顯見其再犯率甚高，原實施觀察、勒戒或強制戒治，
    已無法收其實效，即應依該條例第10條處罰（最高法院95年
    第7 次刑事庭會議決議參照）。從而，被告於前開初犯觀察
    、勒戒及強制戒治處分執行完畢釋放後「五年內再犯」施用
    毒品罪，並經依法追訴處罰執行完畢，而本件被告再度施用
    毒品犯行，已不合於「五年後再犯」之規定，揆諸前揭說明
    即應依毒品危害防制條例第10條加以處罰。從而，本件事證
    明確，被告犯行洵堪認定，應依法論科。
三、核被告所為，係犯毒品危害防制條例第10條第1 項之施用第
    一級毒品罪、同條例第10條第2 項之施用第二級毒品罪。被
    告為施用而持有第一、二級毒品之低度行為，為施用第一、
    二級毒品之高度行為所吸收，不另論罪。被告就犯罪事實一
    (三)部分，係以一行為同時施用第一級毒品海洛因及第二級毒
    品甲基安非他命，為想像競合犯，應從一重論以毒品危害防
    制條例第10條第1 項之施用第一級毒品罪。被告就上開2 次
    施用第一級毒品罪、2 次施用第二級毒品罪間，犯意各別，
    行為互殊，應予分論併罰。又被告有如事實欄所記載論罪科
    刑執行完畢之紀錄，有上開被告前案紀錄表附卷可考，其於
    有期徒刑執行完畢後，5 年內故意再犯本件有期徒刑以上之
    4 罪，均為累犯，應各依刑法第47條第1 項規定，加重其刑
    。爰審酌被告前因施用毒品案件，迭經觀察、勒戒、強制戒
    治及法院科刑判決後，竟再為本件犯行，足見其惡習已深，
    且戒絕毒癮之意志不堅，未能體悟施用毒品對自己、家人造
    成之傷害及社會之負擔，自屬可議；參以被告施用毒品之前
    科紀錄、犯後坦承犯行，且施用毒品本質上係屬戕害自身健
    康之行為，尚未直接危害他人，反社會性程度應屬較低，及
    其智識程度為高中肄業，現做臨時工，每月收入約新臺幣25
    ,000元等一切情狀，分別量處如主文所示之刑，並依刑法第
    51條第5 款規定，定其應執行之刑，以資懲儆。至扣案第一
    級毒品海洛因3 包（驗後淨重合計1.72公克）、1 包（驗後
    淨重0.75公克），經分別送驗後，結果確實均含有第一級毒
    品海洛因之成分，已如前述，而包裝袋與其上殘留之毒品，
    均已難以分析剝離，俱應依毒品危害防制條例第18條第1 項
    前段規定，不問屬於犯人與否，併宣告沒收銷燬之，至於送
    鑑耗損之部分，既已滅失，自無庸再予宣告沒收銷燬之必要
    ，附此敘明。
據上論斷，應依刑事訴訟法第273 條之1 第1 項、第284 條之1
、第299 條第1 項前段，毒品危害防制條例第10條第1 項、第2
項、第18條第1 項，刑法第11條、第55條、第47條第1 項、第51
條第5 款、第9款，判決如主文。
本案經檢察官王清海到庭執行職務。
中    華    民    國    99    年    11    月     9    日
                  刑事第十庭    法  官  林裕凱
以上正本證明與原本無異。
如不服本判決應於收受判決後10日內向本院提出上訴書狀，並應
敘述具體理由。其未敘述上訴理由者，應於上訴期間屆滿後20日
內向本院補提理由書(均須按他造當事人之人數附繕本)「切勿逕
送上級法院」。
中    華    民    國    99    年    11    月     9    日
                                書記官  黃振祐
附錄所犯法條
毒品危害防制條例第10條
施用第一級毒品者，處 6 月以上 5 年以下有期徒刑。
施用第二級毒品者，處 3 年以下有期徒刑。

司法院資訊處製作；財團法人民間司法改革基金會備份。
